【裁判字號】    89,台上,3221
【裁判日期】    890608
【裁判案由】    違反麻醉藥品管理條例
【裁判全文】
最高法院刑事判決                              八十九年度台上字第三二二一號
    上  訴  人  甲○○  男
    選任辯護人  廖學興律師
                林倖如律師
右上訴人因違反麻醉藥品管理條例案件，不服台灣高等法院中華民國八十七年四月十
五日第二審更審判決（八十六年度上更(一)字第五二二號，起訴案號：台灣新竹地方法
院檢察署八十四年度偵字第三○三七號），提起上訴，本院判決如左：
    主  文
原判決撤銷，發回台灣高等法院。
    理  由
本件原判決認定上訴人甲○○意圖營利，於民國八十四年二月六日向李子明（已死亡
）以新台幣二十八萬元代價訂購化學合成麻醉藥品安非他命一公斤，李子明於當日晚
上十時許，囑託陳文溪（另案審理）持上開一公斤安非他命，前往中山高速公路新竹
交流道旁之「世昌巴士汽車站」前交予上訴人，並收取價款，經警循線查獲等情；因
而維持第一審論處上訴人非法販賣化學合成麻醉藥品罪刑之判決，駁回上訴人在第二
審之上訴。固非無見。
惟查：(一)證據之證明力，固屬於法院判斷之自由，惟證據之本身如有瑕疵，則在此瑕
疵未能究明以前，遽採為有罪之根據，即難謂為適法。本件原判決認定上訴人有上開
犯行，無非以證人陳文溪之供證為其主要論據，但上訴人始終堅決否認其有向李子明
購買安非他命，及自陳文溪手中收受上開安非他命之事實，而陳文溪於八十四年二月
十一日與李子明、吳玉基共同非法販賣安非他命七千八百公克予不詳名字之林姓男子
被憲兵查獲時，係供稱此次係第一次販賣安非他命即被捉到，嘉義陳（指上訴人）係
陳阿章介紹的，他說要出國，回來後才要和伊聯絡等語，似指尚未販賣及交付安非他
命予上訴人，嗣始供稱有代李子明轉交上開安非他命予上訴人等情，前後供述既有出
入而具瑕疵，則其嗣後所供述轉交安非他命予上訴人是否確屬真實可採﹖饒有研求之
餘地。原審未予明查慎斷，遽爾資為認定上訴人犯罪之依據，尚嫌速斷。(二)上訴人所
有之000－000000號行動電話，自八十四年二月六日晚上十時五分三十五秒
至同年月十日十四時四十五分二十秒，雖與吳玉基所有之000－000000號行
動電話有多次通話之記錄，有其通聯記錄可按；惟證人吳玉基證稱伊之000－00
0000號行動電話自農曆年二十九日晚上至正月五、六日（即國曆二月四、五日）
有借給陳文溪（偵查卷四三頁）；陳文溪亦供稱有向吳玉基借用該行動電話二、三天
，是在正月六日（即國曆二月五日）以前借用的各等語（偵查卷四八頁反面）。如果
無訛，則八十四年二月六日晚上十時許，上訴人以其000－000000號行動電
話與000－000000號行動電話聯絡之人，是否為陳文溪其人﹖非無疑竇。原
審未調查清楚，遽認上訴人係以000－000000號行動電話與陳文溪持用之0
00－000000號行動電話聯繫確認後，而為上開安非他命之交付等情，亦嫌率
斷。又證人陳文溪於被憲兵查獲之初調查及檢察官偵查中供稱上訴人說他要出國，回
國後再聯絡交易安非他命等語；於憲兵隊調查時復稱與上訴人交易安非他命完畢後幾
天，有互約在嘉義喝咖啡（偵查卷十一頁）；但嗣於第一審卻稱伊去嘉義時，上訴人
已經去大陸了（一審卷十四頁），前後所述出入矛盾。究竟上開時間上訴人有無出國
或前往大陸﹖與認定上訴人有無上開犯行及證人陳文溪不利於上訴人之供證是否可採
，至有關係。原審未予查明，即遽行判決，亦嫌查證未盡。以上諸端，或為上訴人上
訴意旨所指摘，或為本院得依職權調查之事項，應認原判決仍有撤銷發回之原因。又
肅清煙毒條例經修正為毒品危害防制條例，於八十七年五月二十日公布，新條例第二
條第二項第二款將安非他命列為第二級毒品加以規範，其販賣之者，於同條例第四條
第二項有罪刑之規定；此在麻醉藥品管理條例（八十四年一月十三日修正後之第十三
條之一第二項第一款規定「非法販賣化學合成麻醉藥品者，處五年以上有期徒刑，得
併科五萬元以下罰金」）於八十八年六月二日修正為管制藥品管理條例，於其第三十
七條規定「違反第五條、第九條規定，或非第四條第二項之製藥工廠輸入、輸出、製
造、販賣第一級、第二級管制藥品者，除依毒品危害防制條例處理外，處新台幣十五
萬元以上七十五萬元以下罰鍰」前，就販賣安非他命之罪刑規定，固有法條競合情形
，在此之後，則專屬毒品危害防制條例規範。此等修正，係就同一類型犯罪之規範具
有繼續性，僅其法定刑等有所變更，既非廢舊法而立新法，自有刑法第二條第一項之
適用，案經發回更審，如認上訴人仍犯該罪，應注意新舊法之比較適用，附予明。
據上論結，應依刑事訴訟法第三百九十七條、第四百零一條，判決如主文。
中      華      民      國    八十九    年      六      月      八      日
                              最高法院刑事第十庭
                                  審判長法官  曾  有  田
                                        法官  陳  宗  鎮
                                        法官  劉  介  民
                                        法官  魏  新  和
                                        法官  孫  增  同
      右正本證明與原本無異
                                              書  記  官
中      華      民      國    八十九    年      六      月     十四     日
                                                                        Ｒ


司法院資訊處製作；財團法人民間司法改革基金會備份。
